【裁判字號】    99,非抗,83
【裁判日期】    990527
【裁判案由】    票款執行
【裁判全文】
臺灣高等法院民事裁定                  99年度非抗字第83號
再抗告人    乙○○
非訟代理人  蔡順雄律師
上列再抗告人因與相對人甲○○間票款執行事件，再抗告人對於
中華民國99年4 月26日臺灣臺北地方法院99年度審抗字第87號所
為裁定，提起再抗告，本院裁定如下：
    主  文
再抗告駁回。
再抗告程序費用由再抗告人負擔。
    理  由
一按對於非訟事件抗告法院之裁定再為抗告，僅得以其適用法規
  顯有錯誤為理由，非訟事件法第45條第3 項定有明文。而所謂
  「適用法規顯有錯誤」，係指原法院就其取捨證據所確定之事
  實適用法規顯有錯誤而言，不包括認定事實不當之情形在內。
  又本票執票人，依票據法第123 條規定，聲請法院裁定許可對
  發票人強制執行，係屬非訟事件，此項聲請之裁定及抗告法院
  之裁定，僅依非訟事件程序，就本票形式上之要件是否具備予
  以審查是否許可強制執行即為已足，並無確定實體上法律關係
  存否之效力，如發票人就票據債務之存否有爭執時，應由發票
  人提起確認之訴，以資解決（最高法院57年台抗字第76號、56
  年台抗字第714 號判例參照），故本票許可強制執行之裁定，
  為裁定之法院僅就本票為形式上審查，縱本票已罹於時效，為
  裁定之法院亦無從審酌屬於實體上法律關係之時效消滅事由；
  況非訟事件之裁定，不經言詞辯論，抗告人提出時效抗辯，相
  對人或亦有時效中斷事由而不及主張，有礙其防禦之實施，故
  抗告法院不得審酌其時效抗辯之事項（本院暨所屬法院94年法
  律座談會民事類提案第15號、最高法院94年度台抗字第90號裁
  定意旨參照）。
二本件相對人主張其執有再抗告人為發票人，如原法院第一審裁
  定所示之本票1 紙（下稱系爭本票），並免除作成拒絕證書，
  經提示未獲付款，依票據法第123 條聲請裁定許可強制執行，
  原法院第一審裁定准許強制執行，再抗告人不服，提起抗告，
  經原法院合議庭以再抗告人所為時效抗辯係屬實體上爭執，於
  非訟程序不得加以審究，因而維持原法院第一審准予強制執行
  之裁定，駁回再抗告人之抗告，洵屬正當。再抗告意旨略以：
  系爭本票所載發票日為民國94年9月16日，相對人遲至99年1月
  7日始聲請裁定許可強制執行，自本票外觀足以認定已逾3年之
  時效期間，原法院未就伊所為時效抗辯是否有理由審查，適用
  法規顯有錯誤云云。惟查本票請求權是否罹於時效而消滅，除
  時間之經過外，尚須視權利人有無中斷時效事由發生，該中斷
  時效事由有無，即時效是否確已完成，自為實體上爭執，非本
  件非訟程序所得加以審究，揆諸首揭說明，原法院駁回再抗告
  人之抗告，並無適用法規顯有錯誤情事。再抗告論旨，仍執陳
  詞，指摘原裁定不當，求予廢棄，為無理由。
三據上論結，本件再抗告為無理由。依非訟事件法第46條、第21
  條第2項、民事訴訟法第495條之1第2項、第481條、第449條第
  1項、第95條、第78條，裁定如主文。
中    華    民    國    99    年    5     月    27    日
                    民事第十二庭
                        審判長法  官  陳駿璧
                              法  官  陳邦豪
                              法  官  李昆曄
正本係照原本作成。
不得再抗告。
中    華    民    國    99    年    5     月    27    日
                              書記官  莊昭樹

司法院資訊處製作；財團法人民間司法改革基金會備份。
